臺灣臺北地方法院民事判決　　　　　　 95年度訴字第11261號
原　　　告　丁○○
訴訟代理人　顏朝彬律師
被　　　告　丙○○
　　　　　　臺北市景美區農會
法定代理人　乙○○
共　　　同
訴訟代理人　甲○○
上列當事人間請求侵權行為損害賠償之附帶民事訴訟事件，由本
院刑事庭移送前來，經本院於民國96年6月25日言詞辯論終結，
判決如下：
    主  文
被告應連帶給付原告新台幣貳拾萬壹仟玖佰肆拾壹元，及自民國
九十五年八月八日起至清償日止，按年息百分之五計算之利息。
原告其餘之訴駁回。
訴訟費用由被告連帶負擔十分之二，餘由原告負擔。
本判決原告勝訴部分得假執行。但被告以新台幣貳拾萬壹仟玖佰
肆拾壹元為原告預供擔保後，得免為假執行。
原告其餘假執行之聲請駁回。
    事實及理由
一、原告方面：被告丙○○受僱於被告台北市景美區農會（下稱
    景美農會）擔任公務車之駕駛員，其於民國94年12月14日上
    午11時35分許，駕駛景美農會所有車號DP-1213號自用小客
    車，沿台北市○○街南向北方行駛，途經溪州街與汀洲路口
    ，於超速超越原告所騎乘之車號DWP-239號輕型機車時，因
    未保持安全距離，不慎撞及原告所騎乘之機車，致原告人車
    倒地，而受有顏面擦傷、左肘骨折及下巴撕裂傷等傷害。爰
    依民法第184條第1項前段、第188條第1項前段、第193條第1
    項、第195條第1項前段之規定，請求被告連帶賠償原告新台
    幣（下同）93萬2,925元（包括：機車修理費用2,900元、手
    錶修理費100元、眼鏡修理費500元及新購眼鏡費用8,000元
    、醫療費用5,773元、工作損失11萬元、洗髮費用2,277元、
    計程車費3,375元、精神慰撫金80萬元】等語。並聲明：（
    一）被告應連帶給付原告93萬2,925元，及自附帶民事起訴
    狀繕本送達被告之翌日起至清償日止，按年息5％計算之利
    息；（二）願供擔保，請准宣告假執行。
二、被告則以：本件車禍之發生，原告與有過失，應按過失比例
    計算被告應負賠償責任。又就原告請求賠償之項目及金額部
    分：（一）有關機車受損修理費用部分：原告未舉證其為機
    車所有權人，亦未舉證機車因本件車禍受有損壞，且縱認有
    受損修復費用損失，亦應依95年2月23日在文山區調解會協
    商時所評價金額2,050元，又系爭機車發照日為92年9月9日
    ，修理零件亦應扣除折舊；（二）有關眼鏡及手錶受損部分
    ：原告未舉證因本件車禍受致其眼鏡及手錶受損，且縱認有
    眼鏡、手錶修復費用損失，亦應依95年2月23日在文山區調
    解會協商時所評價金額600元；（三）有關醫療費用損失部
    分：被告對原告所提出之卷附原證三之醫療收據門診日95年
    6月16日410元（扣除證明書費100元）、95年1月16日410元
    、95年3月17日410元（扣除證明書費100元）、94年12月29
    日260元、94年12月23日410元（扣除證明書費100元）、94
    年12月14日530元、94年12月17日2,293元，合計4,723元部
    分不爭執。至於原告主張因本件車禍造成乳激素增高一節，
    被告予以否認；被告提出之卷附原證三之統一發票130元及
    70元、全民健保門診收據150元及94年12月23日收據500元部
    分，與本件車禍無關，所請並不可採。（四）有關工作損失
    部分：原告主張因本件車禍請假2個月未上班云云，未舉證
    以實其說，且原告僅受輕微骨折，無需休養2個月，此由原
    告所提出搭乘計程車費用所載日期94年12月18日即可知。又
    原告所提出之在職證明書，被告否認其真正。再者原告係左
    肘受傷且其他部位均能正常活動之情形下，當不致對其業務
    之工作產生任何影響，從而原告主張因左手受傷導致喪失勞
    動能力2個月，亦非可採。退步言之，縱認原告所提每月薪
    資5萬5,000元為真，原告仍不得僅依據一時一地之工作收入
    為標準，尚須衡量身體健康狀況、教育程度、專門技能、社
    會經驗、能力等條件，並參酌社會通常狀況為據，方得具體
    主張其勞動能力減少所受之損害。另所謂停業損害，乃因被
    害人因傷住院以致無法工作所失利益，且需與加害人之侵權
    行為有相當因果關係，觀諸原告住院僅3天即94年12月14 日
    至同年12月17日，在該住院期間無法工作部分，被告不爭執
    ，至於出院後至95年2月15日止，是否無法勝任一般工作，
    是否確因本件車禍所致，原告應舉證證明；（五）有關請求
    洗髮費用及計程車費用部分：不僅原告所提出之洗髮費用及
    計程車費收據有部分未載使用日期，且原告自承95年2月15
    日開始上班，何以無法自理洗髮，該支出洗髮費用、計程車
    費均非本件車禍所致，亦非必要增加生活上之支出；（六）
    精神慰撫金部分：原告因本件車禍所受傷害並非鉅大，其請
    求精神慰撫金80萬元，顯然過高等語，資為抗辯。並聲明：
    （一）原告之訴及假執行之聲請均駁回；（二）如受不利之
    判決，願供擔保請准免為假執行之宣告。
三、兩造不爭執之事實：
（一）被告丙○○受僱於被告景美農會擔任公務車駕駛司機，於
      94年12月14日上午11時35分許，駕駛車號DP-1213號自小
      客車，沿台北市○○街南向北方向行駛，途經溪洲街及汀
      州路口，適同向有原告騎乘車號DWP-239號輕機車行經該
      處，被告丙○○竟疏未注意，未保持安全距離，貿然超速
      超越前開輕機車，致撞及原告騎乘機車，致原告人車倒地
      而受有顏面擦傷、左肘骨折及下巴撕裂傷等傷害。
（二）被告對原告提出卷附醫療收據（原證三）中之第1紙（門
      診日95/6/16金額510元）、第4紙（門診日95/1/16金額
      410元）、第5紙（門診日95/3/17金額510元）、第6紙（
      門診日94/12/29金額260元）、第7紙（門診日94/12/23金
      額510元）、第8紙（門診日94/12/14金額530元）、第9紙
      （門診日94/12/17金額2,293元）部分不爭執，而原告亦
      同意扣除其中3張證明書費用300元，故兩造就以上醫療費
      用計4,723元不爭執。
（三）原告住院3天造成工作損失。
四、兩造之爭點及論述：
    原告主張依侵權行為之法律關係，請求被告連帶賠償93萬2,
    925元等語，被告則以前揭情詞置辯。茲就兩造之爭點分述
    如下：
（一）按刑事訴訟判決所認定之事實，固非當然有拘束民事訴訟
      法判決之效力，但民事法院調查刑事訴訟原有之證據，而
      斟酌其結果以判斷事實之真偽，並於判決內記明其得心證
      之理由，即非所不許（最高法院67年台上字第2674號及49
      年台上字第929號判例參照）。本件原告既已聲明引用本
      件刑事訴訟之卷證資料，本院自得調查刑事訴訟中原有之
      證據，斟酌其結果以判斷其事實。查被告丙○○對其過失
      而致原告受傷之事實，業據其於刑案偵查時及本院刑事庭
      審理時坦承不諱，核與原告於刑案時指訴之情節相符，並
      有肇事原因初步分析研判表、現場圖、交通事故調查報告
      表、交通事故談話紀錄表、現場照片附卷足憑（見95年度
      他字第3073號偵查卷宗），堪認本件車禍係因被告丙○○
      過失行為所致。被告辯稱原告與有過失乙節，並未舉證以
      實其說，難以採信。
（二）次按因故意或過失，不法侵害他人之權利者，負損害賠償
      責任；受僱人因執行職務，不法侵害他人之權利者，由僱
      用人與行為人連帶負損害賠償責任；不法侵害他人之身體
      或健康者，對於被害人因此喪失或減少勞動能力，或增加
      生活上之需要時，應負損害賠償責任；不法侵害他人之身
      體、健康者，被害人雖非財產上之損害，亦得請求賠償相
      當之金額。民法第184條第1項前段、第188條第1項前段、
      第193條第1項、第195條第1項前段分別定有明文。如前述
      ，被告丙○○受僱於景美農會擔任公務車駕駛司機，於前
      揭時地駕車，因疏於注意而撞擊原告致原告受有上述傷害
      ，依上說明，原告本於侵權行為之法律關係，請求被告連
      帶賠償，自屬有據。
（三）關於本件損害賠償之項目及計算：
   1、財產上之損害：
   （1）醫療費部分：原告主張因本件車禍受傷支出醫療費4,72
        3元【即卷附原告所提醫療收據中之第1紙（門診日95/6
        /16金額510元）、第4紙（門診日95/1/16金額410元）
        、第5紙（門診日95/3/17金額510元）、第6紙（門診日
        94/12/29金額260元）、第7紙（門診日94/12/23金額51
        0元）、第8紙（門診日94/12/14金額530元）、第9紙（
        門診日94/12/17金額2,293元），經原告同意扣除其中3
        張證明書費用300元後之數額】部分，被告同意給付，
        此部分之請求，應予准許。至於原告另提出統一發票13
        0元及70元二紙（未載明購買品名）、94年12月23日鍾
        俊川婦產科看診費用150元（因乳激素增高看診）、94
        年12月23日收據500元（僅載藥費400元、診斷書100元
        ）部分，被告否認與本件有關，原告就此部分未舉證係
        因本件車禍所致傷害及必要支出費用，此部分之請求，
        不應准許。
   （2）機車修理費部分：原告主張系爭機車於案發時為原告所
        有乙節，經本院向交通部公路總局臺北區監理所板橋監
        理站查閱屬實，有該站96年5月18日北監板一字第09600
        01781號函在卷可稽。其次，原告主張本件車禍致系爭
        機車受損部分，為被告所不爭執（見本院96年5月28日
        言詞辯論筆錄），準此，原告請求被告賠償系爭機車修
        復費用，自屬有據。又原告主張系爭機車修復費用為2,
        900元，固據提出94年12月20日2,050元之統一發票（品
        名：機出檢查及修理）及95年3月15日850元收據（品名
        ：前輪框）各一紙為證，惟被告否認該850元修復費係
        本件車禍所致，按該紙收據開立日期距本件車禍已隔3
        個月餘，且原告亦無法舉證確因本件車禍所致，難認該
        850元係本件車禍所致毀損之修復費用，故原告所得主
        張系爭機車修復費用為2,050元。再系爭機車係92年9月
        出廠（有被告所提系爭機車車籍資料在卷可稽），至94
        年12月14日發生本件車禍受損時，已使用2年又3月，該
        車零件部分之修理如以新零件更換被撞毀之舊零件，應
        予折舊；本院參酌行政院所頒固定資產耐用年數表第2
        類第3項規定，機車之耐用年數為3年，依定率遞減法每
        年折舊千分之536計算，茲經扣除折舊金額後，原告所
        得請求系爭機車之修復費用為382元（其計算式為：2,0
        50×0.536＝1,099；2,050－1,099＝951；951×0.536
        ＝510；951－510＝441；441×0.536×3/12＝59；441
        －59＝382，元以下四捨五入）。
   （3）手錶修理費部分：原告主張因本件車禍致其手錶受損，
        支出修理費100元乙節，業據其提出統一發票一紙為證
        ，並為被告所不爭執（見本院96年5月28日言詞辯論筆
        錄），此部分之請求，應屬有據。
   （4）眼鏡修理費及新購眼鏡費部分：原告主張因本件車禍致
        其眼鏡受損，支出眼鏡修復費500元及新購眼鏡費用8,0
        00元乙節，業據其提出眼鏡公司94年12月21日出具修復
        費500元之單據及95年2月13日出具新購眼鏡費8,000元
        之單據為證，被告就本件車禍致原告眼鏡受損及支付50
        0元修復費部分並不爭執（見本院96年5月28日言詞辯論
        筆錄），此部分之請求，應屬有據。惟被告否認原告新
        購眼鏡費用與本件車禍有何關連，查原告既已修復眼鏡
        ，何須之後再購置新眼鏡？且購置時距本件車禍已隔2
        個月，原告亦無法舉證因本件車禍致其眼鏡全損而有重
        新購置之必要，故此部分之請求，不應准許。
   （5）洗髮費部分：原告主張因本件車禍致其左手無法自行彎
        曲，洗頭髮一事只能請他人代為幫忙，此部分共支出洗
        髮費2, 277元乙節，固據其提出收據23紙為證。惟按原
        告就診之台北市立萬芳醫院函覆本院稱：「病人（指原
        告）於94年12月14日經急診住院，其傷為臉部撕裂傷長
        1.5公分，左尺骨骨折，另臉部及左膝有挫傷，手術後
        石膏副本固定至95年元月初，此後應可使用左手日常生
        活不至太大影響，因為左尺骨骨折，應不影響教職，生
        活不方便應自95年元月初即可改善。... 」，有該院96
        年2月24日萬院醫病字第0960001221號函在卷足憑，準
        此，原告請求洗髮費中有關94年12月26日、94年12月19
        日、94年12月23日、95年1月9日之4紙收據計396元（99
        ×4＝396）部分，應屬有理。其餘部分之請求，應屬無
        理。
   （6）計程車費部分：原告主張因本件車禍致其行動上不方便
        ，外出須搭計程車方式為之，共支出計程車費3,375元
        乙節，固據其提出計程車收據10紙為證。惟參諸上開台
        北市立萬芳醫院函覆內容及卷附診斷證明書內容，原告
        因本件車禍所受傷勢主要在臉部及左手，腿部僅有輕微
        挫傷，並非行動不便致需以計程車代步，實無於外出時
        搭乘計程車之必要，是其所為此部分之請求，尚屬無據
        。
   （7）工作損失部分：原告主張其原任職翔飛文化有限公司（
        下稱飛翔公司）兼職英文老師，每月薪資為5萬5,000元
        ，因本件車禍致其左手骨折無法自行彎曲，負傷期間2
        個月無法為教職工作，損失11萬元乙節，無非以飛翔公
        司出具之證明書，及證人許雁翔（翔飛公司負責人）之
        證言為據。惟查，證人許雁翔雖證稱伊公司安排原告至
        各補習班上課，1天上課鐘點費2,500元，1個月5萬5,00
        0元等語，惟證人或原告無法提出每月安排課程表資料
        、原告每月上課節數資料、原告實際領薪簽收單據、原
        告所得扣繳憑單等相關證據佐證，復經本院調閱原告94
        年度申報所得稅資料，亦無其上開所得資料可稽，有財
        政部台北市國稅局96年5月23日財北國稅資字第0960051
        356號函在卷可按，準此，自難僅以飛翔公司出具之證
        明書及證人許雁翔之證言，即認原告每月薪資5萬5,000
        元。原告既無法舉證其每月薪資5萬5,000元，本院認應
        以案發當時基本工資1萬5,840元計算。又參諸上開台北
        市立萬芳醫院函覆內容，原告自95年元月初起應可使用
        左手，日常生活不至太大影響，不影響教職，依此，本
        院認原告無法工作損失應為1個月。綜上所述，原告所
        得請求之工作損失為1萬5,840元，逾此之請求，不應准
        許。
   2、非財產上損害之慰撫金：查原告受傷後，精神肉體均受痛
      苦，其自得請求被告賠償其所受精神上之損害。而精神上
      損害賠償之相當金額計算，應參酌實際加害之情形、被害
      人所受精神上痛苦之程度、賠償權利人之身分地位、經濟
      能力，並斟酌賠償義務人之經濟狀況、可歸責之程度等定
      之。本院斟酌兩造身分地位、經濟能力及原告所受傷勢等
      一切情狀，認原告所請求賠償非財產上損害之慰撫金以18
      萬元為適當。
五、綜上所述，原告依侵權行為之法則，請求被告連帶給付20萬
    1,941元（其計算式為：4,723＋382＋100＋500＋396＋15,8
    40＋180,000＝201,941），及自附帶民事起訴狀繕本送達之
    翌日即95年8月8日起至清償日止，按年息5％計算之法定遲
    延利息，為有理由，應予准許。逾此之請求，為無理由，應
    予駁回。
六、假執行之宣告：
    按所命給付之金額未逾50萬元之判決，法院應依職權宣告假
    執行，民事訴訟法第389條第1項第5款定有明文。本件命被
    告給付之金額未逾50萬元，依上規定，爰依職權宣告假執行
    。另被告陳明願供擔保請求宣告免為假執行，核無不合，爰
    酌定相當之擔保金額准許之。至原告敗訴部分，其假執行之
    聲請已失所附麗，應併予駁回。
七、本件為判決基礎之事證已明，兩造所為之其他主張、陳述並
    所提之證據，經審酌後，認均與本件之結論無礙，不再一一
    論述，併予敘明。
八、據上論結，本件原告之訴為一部有理由，一部無理由，依民
    事訴訟法第79條、第389條第1項第5款、第392條第2項，判
    決如主文。
中　　華　　民　　國　　96　　年　　7　　月　　13 　　日
                     民事第六庭    法　官　曾部倫
以上正本係照原本作成
如對本判決上訴，須於判決送達後20日內向本院提出上訴狀
中　　華　　民　　國　　96　　年　　7 　　月　　16　　日
                                    書記官  謝梅琴
